【裁判字號】    89,訴,590
【裁判日期】    890609
【裁判案由】    偽造文書等
【裁判全文】
臺灣臺北地方法院刑事判決                          八十九年度訴字第五九號
    公  訴  人  臺灣臺北地方法院檢察署檢察官
    被      告  丁○○
右列被告因偽造文書等案件，經檢察官提起公訴（八十九年度偵字第二五七七號），
本院判決如左：
    主  文
丁○○連續行使偽造私文書，足以生損害於他人，處有期徒刑柒月。
扣案如附表所示之物均沒收。
    事  實
一、丁○○因年關將近無資力生活，竟意圖為自己不法之所有，基於偽造私文書及詐
    欺取財之概括犯意，先利用其曾擔任戊○○○股份有限公司（下稱萬象公司）外
    包商工作之機會，於取得萬象公司收視戶之資料後，即於民國（下同）八十九年
    一月初某日，在台北市○○街附近之佳佳打字行內，利用不知情之印刷商人偽造
    萬象公司業務員畢嘉華之服務證一枚及寶福有線電視播送系統股份有限公司繳費
    收據二十八紙後（寶福有線電視播送系統股份有限公司，係萬象公司於八十八年
    十二月間更名前之公司名稱，另繳費收據為二十八份，每份一式二聯，起訴書誤
    載為三十餘份），復基於行使上開偽造收據、服務證及詐欺之犯意，分別於八十
    九年一月十九日下午三時及某時許，連續持前開偽造之萬象公司業務員畢嘉華之
    服務證，至台北市○○路七八巷二十弄二六號及台北市○○路○段一三五巷十四
    號四樓等處，向收視戶甲○○及賈姓成年男子收取費用，因渠等均誤其為萬象公
    司之收費員，致均陷於錯誤而各繳交新台幣（下同）三千元，丁○○收取前開費
    用後，並以偽造有畢嘉華姓名之前開收據中之一聯交由甲○○、賈姓成年男子收
    執，足生損害於萬象公司及畢嘉華、甲○○、賈姓成年男子等人。嗣於八十九年
    一月十九日，丁○○打電話欲向丙○○訛騙收視費，並相約於翌日即八十九年一
    月二十日中午十一時三十分許前往收費時，經丙○○覺查有異，向萬象公司告知
    後，於丁○○翌日按約至丙○○位於台北市○○○路○段二一七巷一弄十八號五
    樓住處收費時，即為萬象公司報警當場查獲，並自丁○○身上扣得其所有前開偽
    造之收據二十七份（均一式二聯，其中一份即客戶甲○○繳費存根聯僅餘一聯，
    另一聯已交甲○○收執）、服務證一枚。
二、案經萬象公司訴由台北市政府警察局大安分局移請台灣台北地方法院檢察署檢察
    官偵查起訴。
    理  由
一、右揭事實，迭據被告丁○○於警訊及偵審中坦承不諱，互核被害人萬象公司代理
    人乙○○於本院庭訊中指訴及證人甲○○、丙○○等二人於本院調查中供證情節
    均悉相符合，且有贓物認領保管單乙紙、扣案偽造之收據二十七份、服務證一枚
    在卷可稽，足見被告自白之內容與事實相符，本件事證明確，被告犯行堪以認定
    ，應予依法論科。
二、核被告所為，係犯刑法第二百十六條、第二百十條、第二百十二條之行使偽造私
    文書罪及偽造特種文書罪、同法第三百三十九條第一項之詐欺取財罪（起訴書誤
    引該法第三百三十九條第三項規定）。公訴人雖未引用行使偽造特種文書罪之條
    文，惟起訴事實欄內既有明確記載該事實，顯該部份業經起訴，本院亦應併予審
    理。又被告利用不知情之印刷店商人偽造前開收據、服務證之犯行，係屬間接正
    犯。其偽造前開收據、服務證後，復持以行使，偽造之低度行為，均為行使之高
    度行為所吸收，不另論罪。又被告先後多次行使偽造之收據、服務證及詐欺之犯
    行（詐欺取財犯行，第一、二次均既遂，第三次則未遂），均時間緊接，方法相
    同，所犯係犯罪構成要件相同之罪名，顯係基於概括之犯意為之，為連續犯，依
    刑法第五十六條之規定，以一罪論，並加重其刑。另被告行使偽造之收據、服務
    證，無非係為達其詐欺取財之目的，是其所犯上開三罪間，具有方法結果之牽連
    關係，應從一較重之行使偽造私文書罪處斷。爰審酌被告臨而立之年不圖上進，
    竟運用智慧於不當之途以獲取財物，及其犯罪之手段、對被害人所生之危害及犯
    罪後尚能坦承犯行、態度良好等一切情狀，量處如主文所示之刑，以資懲儆。另
    前開扣案之偽造收據二十七份（均一式二聯，其中一份收據，被害人甲○○已收
    執一聯，如後述不能宣告沒收，另一聯則由被告自己保管查扣在卷）及服務證一
    枚，係供犯罪所用之物，且為被告所有，業經被告供明在卷，爰依刑法第三十八
    條第一項第二款宣告沒收之。至於被告偽造並已交付甲○○及賈姓成年男子收執
    之繳費存根聯各一聯，既係被告交付渠等供核對保管之用，自非被告所有，尚難
    逕為沒收之諭知，另一聯應由被告自己保管之賈姓成年男子繳費存根聯，亦係被
    告所有供犯罪所用之物，雖未據扣案，惟既無積極之證據，證明業已滅失，爰依
    刑法第三十八條第一項第二款，併宣告沒收，附此敘明。
據上論斷，應依刑事訴訟法第二百九十九條第一項前段、刑法五十六條、第二百十六
條、第二百十條、第二百十二條、第三百三十九條第一項、第五十五條，第三十八條
第一項第二款，罰金罰鍰提高標準條例第一條前段，判決如主文。
本案經檢察官劉雪惠到庭執行職務
中      華      民      國         八十九    年    六     月      九    日
                                      臺灣臺北地方法院刑事第七庭
              法  官  蔡  世  祺
右正本證明與原本無異。
如不服本判決，應於判決送達後十日內，向本院提出上訴狀。
                                          書記官  李  文  椿
中      華      民      國         八十九    年    六     月     十二   日
附表：
一、偽造之寶福有線電視播送系統股份有限公司訂戶視訊費繳費存根聯二十七份（除
    客戶甲○○之繳費存根聯為一聯外，均一式二聯）。
二、偽造之寶福有線電視播送系統股份有限公司訂戶視訊費繳費存根聯一聯（客戶名
    稱賈先生）。
三、偽造之萬象有線電視股份有限公司業務員畢嘉華工作服務證一枚。


司法院資訊處製作；財團法人民間司法改革基金會備份。
